【裁判字號】    98,易,330
【裁判日期】    981021
【裁判案由】    恐嚇取財
【裁判全文】
臺灣宜蘭地方法院刑事判決               98年度易字第330號
公  訴  人  臺灣宜蘭地方法院檢察署檢察官
被      告  甲○○（原名何順隆.
選任辯護人  周慧貞律師
上列被告因犯恐嚇取財案件，經檢察官提起公訴（98年度偵字第
833號），本院判決如下：
    主  文
甲○○犯恐嚇取財罪，處有期徒刑陸月，如易科罰金，以新臺幣
壹仟元折算壹日。
    犯 罪 事 實
一、甲○○意圖為自己不法之所有，假借其員工陳慧珠遭己○○
    打擾為由，於民國97年12月16日晚間8時許，邀己○○出面
    前往位於宜蘭縣宜蘭市○○路280號之宜蘭行口洽談，甲○○要求己○○拿出新臺幣（下同）15萬元賠償甲○○之精神
    損害，並對己○○恫稱：「若不照要求，則要己○○的一手
    一腳」、「要危害己○○全家安危」等語，並以菸灰缸敲打
    己○○的頭部，以此強暴、脅迫之手段，恐嚇己○○交付財
    物，致使己○○因此心生畏懼而簽立切結書並簽發每張面額
    3 萬元，受款人為「何順隆」，發票日分別為98年1月16日
    、98年2月16日、98年3月16日、98年4月16日、98年5月16日
    之本票5張（票號：0000000至0000000號）予甲○○。
二、案經己○○訴由宜蘭縣政府警察局移送臺灣宜蘭地方法院檢
    察署檢察官偵查起訴。
    理  由
壹、證據能力部分：
    按被告以外之人於審判外之言詞或書面陳述，除法律有規定
    者外，不得作為證據，刑事訴訟法第159條第1項定有明文。
    查本件證人己○○、林俊宏、乙○○、陳慧珠、丙○○、丁○○、戊○○於警詢之供述，雖屬被告以外之人於審判外之
    陳述，惟被告及辯護人於本院調查證據時，已知有同法第15
    9條第1項不得為證據之情形，而未於言詞辯論終結前聲明異
    議，依同法第159條之5第2項之規定，視為有同條第1項之同
    意，本院審酌上開證人之言詞陳述作成時之情況，認為適當
    ，爰依同法第159條之5第1項之規定認有證據能力，合先敘
    明。
貳、實體部分：
一、訊據被告甲○○固坦認有於上開時間與己○○在宜蘭行口洽
    談賠償事宜，並由己○○交付切結書及面額3萬元之本票5張
    予被告等情不諱，惟矢口否認有何恐嚇取財之犯行，辯稱：
    只是要己○○不要去騷擾陳慧珠而已，並沒有恐嚇取財云云
    。經查：
（一）上開被告於宜蘭行口要求告訴人簽立切結書及本票5紙之
      事實，除據被告坦認無誤外，且據告訴人己○○分於警詢
      、偵查及本院審理時指述甚詳，並經證人林俊宏、乙○○
      、丙○○、丁○○、戊○○分於警詢、偵查及本院審理時
      證述明確，並有切結書、本票在卷可稽，自堪信為真實。
（二）至被告雖否認其有恐嚇取財之犯行，然依證人己○○於本
      院審理時證稱：「被告說陳慧珠是他老婆，去我那邊4天
      ，1天抵10萬元，4天40萬元，12萬元是精神損失，我不同
      意，我不簽，我問他為何要叫我給他這些錢，他說我不簽
      就不能離開然後他就用行口咖啡店的煙灰缸打我，煙灰缸
      是硬塑膠的，打我的額頭，然後乙○○和戊○○就說不可
      以打我，阻擋被告，被告就逼我一定要簽本票，然後還寫
      一張單子，但是我不會寫，後來被告就說不然賠15萬元，
      1張3萬元，分成5張，後來乙○○說我沒有錢，還要養兩
      個小孩，說被告是否太過份，是不是可以說我和陳慧珠不
      要再往來就好了，被告不同意，被告才叫戊○○寫切結書
      ，然後逼我簽好本票，再抄切結書。他說如果我不簽，他
      是竹聯的，一定要叫人給我一手一腳，還要我家的雞、鴨
      抓光光，就是要危害我全家。被告已經打我，又恐嚇我，
      我兩個小孩也在那邊，我如何能夠不簽」等語明確（見本
      院卷第95-96頁審理筆錄），核與其於警詢、偵查中所為
      證述之情節大致相符，自堪信為真實，故顯見告訴人己○○當日於宜蘭行口簽立切結書及本票5紙，確係因遭被告
      持煙灰缸打頭及恐嚇之狀況下，始非出於自願之情形下簽
      立無誤。再依證人乙○○於本院審理時亦證稱：「己○○
      簽本票及切結書應該是半自願半不自願，因為要寫本票的
      時候，被告有拿煙灰缸打他。我有叫被告不能打己○○，
      因為他叫我們幫忙處理，就不能打對方。我有看到被告打
      的動作，但是有無打到我不知道，己○○應該是有壓力才
      會簽，因為被告作勢要打他，還有己○○有帶兩個兒子在
      身邊，應該是有壓力，如果沒有壓力，他不會那麼傻」等
      語明確（見本院卷第57-5 9頁審理筆錄），更可徵告訴人
      己○○證述被告有拿煙灰缸打頭要求己○○簽立本票等情
      非屬虛偽。況依證人即告訴人己○○之子葉長霖於偵查時
      亦證稱：「當天有人恐嚇爸爸己○○，就拿煙灰缸砸爸爸
      的頭，拿1張單子要叫爸爸要簽，說要錢」等語，及證人
      葉長哲於偵查中證稱：「有要求寫支票，有打我爸爸的頭
      ，但沒有流血，他們很兇」等語（均見偵查卷第33頁筆錄
      ），更核與證人己○○、乙○○所為證述之情節相符，自
      堪認告訴人己○○前開證述之情節可採信，被告確有持煙
      灰缸打告訴人己○○之頭部及以恐嚇之言詞要求告訴人己○○簽立本票無誤。
（三）被告雖辯稱證人葉長哲、葉長霖均係告訴人己○○之子，
      其證詞恐係由告訴人教導而為，其並未持煙灰缸毆打告訴
      人云云，然告訴人己○○前於警詢、偵查中均未提及其有
      遭持煙灰缸毆打一事，則告訴人己○○若要教導葉長哲、
      葉長霖為虛偽之證詞，何以會教導其等2人說出連自己都
      未指述之情節？顯見證人葉長哲、葉長霖確係因自己親身
      經歷見聞，始為如此之證述，況證人乙○○亦有見到被告
      手持煙灰缸作勢要打告訴人無誤，此亦經證人乙○○證述
      屬實，故證人葉長哲、葉長霖所為之證述實堪採信，被告
      空言否認有持煙灰缸毆打云云，實屬無據。再依被告自承
      證人陳慧珠僅係其員工，其僅係受員工陳慧珠之委託出面
      洽談請告訴人勿再騷擾陳慧珠事宜云云，然證人陳慧珠前
      於警詢時即證述：「97年12月16日被告與己○○等人在宜
      蘭行口雙方進行協調一事，並不知情，且沒有委託被告幫
      忙協調」等語明確（見警卷第29頁筆錄），顯見證人陳慧
      珠並未委託被告幫忙協調甚至要求賠償等情，然依切結書
      之內容觀之，卻係記載己○○使被告受有名譽與精神損失
      ，而要求己○○賠償精神及名譽之損失15萬元，且本票亦
      均係記載付款予被告，而依被告自承證人陳慧珠僅係其員
      工，則縱使告訴人確有騷擾證人陳慧珠之不當言行，則被
      告有何權利可得要求告訴人賠償損害？被告有何精神及名
      譽之損害？更可知告訴人己○○實無賠償被告之義務，而
      以告訴人己○○之經濟能力不佳，則若非被告有施以言詞
      及持煙灰缸毆打之恐嚇行為，致使告訴人己○○心生畏懼
      ，告訴人己○○何以有簽立切結書及簽發本票予被告之必
      要？
（四）被告雖又辯稱其要求告訴人己○○簽發本票，僅係為確保
      告訴人己○○不再騷擾證人陳慧珠云云，然依本票之內容
      觀之，被告係要求告訴人己○○分別開立發票日為98年1
      月16日、98年2月16日、98年3月16日、98年4月16日、98
      年5月16日，金額分別為3萬元，受款人均為被告之本票5
      紙，顯見被告確有持票兌領之意思，否則如僅欲保證告訴
      人己○○不再騷擾證人陳慧珠，何以將15萬元之賠償金額
      分成5紙本票開立，僅需開立1紙15萬元之本票，即可達到
      保證之目的，況既係為保證不再騷擾陳慧珠，何以受款人
      均書立被告之名義？顯見被告上開辯解，亦屬無據。
（五）綜上所述，被告有以恐嚇之言詞及持煙灰缸打告訴人己○○頭部之方式，恐嚇告訴人己○○簽立切結書及本票予被
      告等情均堪以認定，本件事證明確，告訴人己○○既無賠
      償被告之義務，被告竟以恐嚇之方式致使告訴人己○○心
      生畏懼而簽立本票及切結書，並交付予被告，被告恐嚇取
      財之犯行實堪以認定，應依法論科。
二、核被告所為，係犯刑法第346條第1項之恐嚇取財罪。爰審酌
    被告以恐嚇之方式恫嚇告訴人簽立本票，其犯罪之動機、手
    段、所生損害，及其犯後之態度等一切情狀，量處如主文所
    示之刑，並諭知易科罰金之折算標準。
據上論斷，應依刑事訴訟法第299條第1項前段，刑法第346條第
1項、第41條第1項前段，判決如主文。
本案經檢察官張立言到庭執行職務
中    華    民    國    98    年    10    月    21    日
                  刑事第三庭審判長法  官  黃永勝
                                  法  官  陳映佐
                                  法  官  鄭貽馨
以上正本證明與原本無異。
如不服本判決應於收受送達後十日內向本院提出上訴書狀，並應
敘述具體理由；其未敘述上述理由者，應於上訴期間屆滿後二十
日內向本院補提理由書(均須按他造當事人之人數附繕本)「切勿
逕送上級法院」。
                                  書記官  高雪琴
中    華    民    國    98    年    10    月    21    日
附錄本案論罪科刑法條全文：
中華民國刑法第346條第1項
意圖為自己或第三人不法之所有，以恐嚇使人將本人或第三人之
物交付者，處 6 月以上 5 年以下有期徒刑，得併科 1 千元以
下罰金。


司法院資訊處製作；財團法人民間司法改革基金會備份。
